【裁判字號】    88,簡上,211
【裁判日期】    890229
【裁判案由】    違反漁業法
【裁判全文】
臺灣臺北地方法院刑事判決                        八十八年度簡上字第二一一號
    上訴人  即
    被      告  甲○○
右上訴人因違反漁業法案件，不服本院八十八年度店簡字第二八○號中華民國八十八
年八月三十一日第一審判決 (聲請簡易判決處刑案號八十七年度偵字第一五八五七號
)，提起上訴，本院合議庭依通常程序，判決如左：
      主  文
原判決撤銷。
甲○○無罪。
    理  由
一、本件經本院合議庭審理之結果，認應將原判決撤銷，為被告無罪之判決，故本院
    係依通常程序，逕為第一審之判決，合先敘明。（卷附法院辦理刑事訴訟簡易程
    序案件應行注意事項參照）
二、臺灣臺北地方法院檢察署聲請簡易判決處刑意旨略以：如附件簡易判決處刑書所
    載。
三、按漁業法第四十四條第一款「水產動植物之採捕或處理之限制或禁止」，其規範
    主體為特定之水產動植物。鑑於違反該款規定為同法第六十條行政刑罰，行政院
    農委會甚少依該款規定公告，其中八十二年四月一日八十二農漁字第二○四○二
    一七Ａ公告「我國漁船不得在公海捕撈或持有鮭鱒魚，非經中央主管機關核准不
    得在他國經濟海域補撈鮭鱒魚漁業合作」為其適例，至同法條第四款「漁區、漁
    期之限制或禁止」，其規範則以漁區、漁期為主。此有卷附之漁業主管機關行政
    院農委會漁業署之八十九年二月九日（八九）漁四字第八九一二○二五四號函之
    見解可稽。
四、經查，本件簡易判決處刑書聲請意旨，認上訴人即被告違反漁業法第四十四條第
    一款之規定，係以該等事實業據上訴人即被告甲○○坦承不諱，並有台北縣政府
    八七北府農四字第三三四九二○號公告影本在卷可稽以及扣得之釣竿一支、魚簍
    一個及捕獲之馬口魚一條、苦花魚二十八條可資佐證，為其主要之論據。惟依首
    揭之說明，台北縣政府八七北府農四字第三三四九二○號之公告，係屬有關禁漁
    區及禁漁期之公告，非屬對於特定之水產動植物禁止採捕之公告，若有違反該等
    禁漁區及禁漁期之公告，係違反漁業法第四十四條第四款之規定，應依該法第六
    十五條第五款，處以新台幣三萬元以上，十五萬元以下之罰鍰之行政罰，而非刑
    罰。且被告所採捕之馬口魚及苦花魚，亦非屬經公告禁止採捕之特定魚類，顯見
    被告之行為，僅有違反漁業法第四十四條第四款之規定並無違反同法第四十四條
    第一款之規定。準此而論，上訴人即被告雖有檢察官聲請簡易判決處刑書所載之
    於民國八十八年七月十一日上午九時三十五分許，在台北縣烏來鄉福山村大羅溪
    下方河流垂釣之行為，揆諸前揭說明，應由行政機關對上訴人即被告處以罰鍰，
    並非由法院對之科以刑罰。檢察官對之聲請簡易判決處刑及原審對之科以罰金刑
    罰，容有誤會。上訴意旨雖以原審判處之罰金金額過高，上訴人無力繳納等情，
    固無理由，惟原審判決既無法維持，自應由本院撤銷原審簡易處刑之判決，並逕
    依通常程序，諭知被告無罪。
據上論斷，應依刑事訴訟法第四百五十五條之一第三項、第三百六十九條第一項前段
、第三百六十四條、第四百五十二條、第三百零一條第一項，判決如主文。
本案經檢察官曾部倫到庭執行職務
中      華      民      國    八十九    年      二      月    二十九    日
                                      臺灣臺北地方法院刑事第八庭
                                          審判長法  官  王淑滿
                                                法  官  王屏夏
                                                法  官  朱漢寶
右正本證明與原本無異。
如不服本判決，應於判決送達後十日內，向本院提出上訴狀。
                                                書記官  黃瑞芬
中      華      民      國    八十九    年      三      月      七    日


司法院資訊處製作；財團法人民間司法改革基金會備份。
